臺灣臺北地方法院簡易民事判決
111年度北簡字第8332號
原      告  林憲章
被      告  邱國清

上列當事人間請求侵權行為損害賠償事件，本院於民國111年10
月4日言詞辯論終結，判決如下︰
    主      文
原告之訴駁回。
訴訟費用新臺幣伍仟肆佰元由原告負擔。
    事實及理由
一、原告主張：原告受聘為臺北市海華社區祥福棟管委會管理員
    ，被告為該棟第二梯住戶，曾多次公私不分，指使原告為他
    處理私務，並3次要求幫做電腦文書處理，製作不同內容房
    屋出租契約文件，原告基於和諧幫忙，但被告卻得寸進尺，
    頤指氣使，原告無法再接受其行為而拒絕，因此被告就懷恨
    於心，陸續藉故找麻煩，甚至言語霸凌；被告竟憑空捏造、
    虛構事實，於民國109年7月底向臺北市政府警察局信義分局
    指控「妨害秘密（偷窺信件）」、「背信」等刑事告訴案件
    ，後移轉臺灣臺北地方檢察署（下稱臺北地檢署）偵辦；被
    告明知提告皆非事實，難以成案，又於109年12月再提告「
    強制」、「偽造文書」等刑案，居心險惡，以亂槍打鳥方式
    ，意圖陷害原告入罪，幸蒙臺北地檢署檢察官明察秋毫，以
    109年度偵字第27182號不起訴處分書不起訴處分在案；被告
    平日為人素行極差，與左鄰右舍相處不睦，橫行鄉里，還藉
    故不繳管理費，曾干擾管委會會議進行，並藉勢藉端，到處
    與人結怨，多次告人興訟，嚴重浪費司法資源，眾所皆知，
    顯見此乃被告惡意慣行，故技重施，憑空捏造不實情事，羅
    織罪名，指控原告，已構成民法第184條第1項前段及第195
    條第1項前段之「侵害權利」、「損害名譽」等行為；原告
    為祥福棟社區服務，負責盡職，均為歷任社委所肯定，被告
    明知原告無犯罪行為，卻意圖使原告受刑事或懲戒處分，而
    故意虛構情節，誣指犯罪，惡意濫訴，屬不法侵害原告權益
    ，又損及名譽權，且連續告4項刑事罪名，情節重大，使原
    告備感痛苦，且原告被列為偵查中之被告，須接受訊問及調
    查，經檢察官偵查後，纏訟期間長達9個月，雖終經不起訴
    處分確定，惟偵查期間，原告親自到場接受警察機關及檢察
    官之訊問，也被社區多數住戶知情，顯然均對原告社會上評
    價產生貶抑及質疑，原告於接受司法機關偵訊、調查時，須
    費心解釋遭受被告憑空捏造之情節，又須承受被起訴、判刑
    之風險及恐懼，與祥福棟社區一百多住戶質疑，在精神上受
    有相當痛苦；因此，原告無法繼續工作，已於110年9月初離
    職、調養身心，但缺少一份薪資，生活陷入困境，爰依民法
    第184條第1項前段、第195條第1項前段規定，請求被告賠償
    原告精神慰撫金等語。並聲明：被告應給付原告新臺幣（下
    同）50萬元，及自起訴狀繕本送達之翌日起至清償日止，按
    年息5%計算之利息。
二、被告則以：對於原告主張之事實均不承認；原告係於106年
    剛到任時，與被告初次認識言談間，見被告手拿坊間之空白
    房屋租賃契約書，遂自我推薦是電腦高手，因坊間契約書內
    容不盡充實，其可以代打補實，內容是A4用紙3張，絕非3次
    ，且事後被告有回贈「台灣高山茶大禹嶺」茶葉2罐，價值
    絕對物超所值，所以原告受話代打空白租賃約書是互有收受
    之有償互動行為；原告於110年9月初自願離職，之前原告又
    有臺北市政府之月退俸，月收入頗豐，且戶籍地址臺北市○○
    區○○路00巷000弄00號1樓（可做店面使用），大家都知道是
    精華地段，價值非凡，如今卻自稱生活陷入困境，令人非常
    不解；原告提出之醫院診斷書應名為失眠、攝護腺肥大，是
    大家公認之男性老年人慢性病症，與檢警依法偵查及被告無
    關；原告與被告在一定期間（109年～110年）均有互相向臺
    北地檢署提出告訴，但均為不起訴結果結案，但原告仍執意
    向臺灣高等檢察署聲請再議，似引發原承辦檢察官不滿，罕
    見於110年12月13日以北檢邦寒110偵28610字第1109099577
    號函知被告；原告原服務單位臺北市政府文化局科長，退休
    後被訴外人即關係人游天祥（擔任主委）時，聘請擔任海華
    社區祥福棟服務中心管理員，可能心態上始終無法適應退休
    前後的落差，經常與住戶發生摩擦口角事件，經常抱怨周遭
    環境及待遇不滿，看不起歷任主委、財委，住戶多數是退休
    人士及經營小生意，因而漸漸養成一手包辦，架空歷任主委
    、財委，平時對待住戶心態上是管理者的高度自居，並非是
    服務住戶的社區管理員，所以逐漸引發大多數住戶不滿，從
    原告未經一定程序，濫發佈公告、未經住戶及主委同意，擅
    自撕毀公告欄住戶張貼之反映意見等，被告以社區住戶身分
    合理行使權益，並非憑空捏造事實意圖使原告受刑事處分等
    語，做為答辯。並聲明：原告之訴駁回。
三、得心證之理由：
　㈠被告前告訴原告涉犯妨害秘密、強制、行使偽造私文書、背
    信等案，業經臺北地檢署檢察官以109年度偵字第27182號不
    起訴處分書為不起訴處分；另原告告訴被告涉犯誣告、偽證
    等案，亦經臺北地檢署檢察官以110年度偵字第28610號不起
    訴處分書為不起訴處分，暨臺灣高等檢察署檢察長以110年
    度上聲議字第9773號處分書為駁回原告聲請再議之處分等情
    ，有臺北地檢署109年度偵字第27182號、110年度偵字第286
    10號檢察官不起訴處分書、臺灣高等檢察署檢察長110年度
    上聲議字第9773號處分書在卷可稽（見本院卷第289頁至第2
    95頁、第297頁至第306頁、第309頁至第314頁），兩造對此
    均不爭執（見本院卷第353頁），可信為真正。
　㈡按因故意或過失，不法侵害他人權利者，負損害賠償責任；
    不法侵害他人之身體、健康、名譽、自由、信用、隱私、貞
    操，或不法侵害其他人格法益而情節重大者，被害人雖非財
    產上之損害，亦得請求賠償相當之金額，民法第184條第1項
    前段、第195條第1項前段，分別定有明文。損害賠償之債，
    以有損害之發生及有責任原因之事實，並二者之間，有相當
    因果關係為成立要件，如不合於此項成立要件者，即難謂有
    損害賠償請求權存在（最高法院110年度台上字第3170號、
    第1874號、第1808號、第1412號判決意旨參照）。主張侵權
    行為損害賠償請求權之人，對於侵權行為之成立要件應負舉
    證責任（最高法院110年度台上字第2968號、108年度台上字
    第1990號、107年度台上字第2229號、106年度台上字第1738
    號判決意旨參照）。又當事人主張有利於己之事實者，就其
    事實有舉證之責任，但法律別有規定，或依其情形顯失公平
    者，不在此限，民事訴訟法第277條定有明文；民事訴訟如
    係由原告主張權利者，應先由原告負舉證之責，若原告先不
    能舉證，以證實自己主張之事實為真實，則被告就其抗辯事
    實即令不能舉證，或其所舉證據尚有疵累，亦應駁回原告之
    請求（最高法院110年度台上字第1096號、109年度台上字第
    123號、108年度台上字第129號判決意旨參照）。民事訴訟
    負舉證責任之一方，不能提出使法院就應證事實形成確切之
    心證時，即應對其未就利己事實盡舉證責任一事，承擔不利
    益之結果（最高法院107年度台上字第2077號判決意旨參照
    ）。
　㈢原告主張被告憑空捏造、虛構事實，於109年7月底向臺北市
    政府警察局信義分局指控「妨害秘密（偷窺信件）」、「背
    信」等刑事告訴案件，後移轉臺北地檢署檢察官偵辦，被告
    明知提告皆非事實，難以成案，繼於109年12月再提告「強
    制」、「偽造文書」等刑案，居心險惡，以亂槍打鳥方式，
    意圖陷害原告入罪，嗣經臺北地檢署檢察官以109年度偵字
    第27182號不起訴處分書不起訴處分在案，而被告故意虛構
    情節，誣指犯罪，惡意濫訴，屬不法侵害原告權益及損害名
    譽權，依民法第184條第1項前段、第195條第1項前段規定，
    請求被告賠償原告精神慰撫金等語（見本院卷第9頁至第23
    頁），惟為被告否認，並以前揭情詞置辯（見本院卷第119
    頁至第125頁）。經查，被告前告訴原告涉犯妨害秘密、強
    制、行使偽造私文書、背信等案，業經臺北地檢署檢察官以
    109年度偵字第27182號不起訴處分書為不起訴處分；另原告
    告訴被告涉犯誣告、偽證等案，亦經臺北地檢署檢察官以11
    0年度偵字第28610號不起訴處分書為不起訴處分，暨臺灣高
    等檢察署檢察長以110年度上聲議字第9773號處分書為駁回
    原告聲請再議之處分等情，有臺北地檢署109年度偵字第271
    82號、110年度偵字第28610號檢察官不起訴處分書、臺灣高
    等檢察署檢察長110年度上聲議字第9773號處分書在卷可稽
    （見本院卷第289頁至第295頁、第297頁至第306頁、第309
    頁至第314頁），兩造對此均不爭執（見本院卷第353頁），
    均如前述。是被告既無誣告原告涉犯妨害秘密、強制、行使
    偽造私文書、背信等罪名之犯行，已難謂被告有原告前述所
    指摘之憑空捏造、虛構事實，或明知提告皆非事實，難以成
    案，卻以亂槍打鳥方式，意圖陷害原告入罪之不法侵權行為
    。此外，復未據原告就被告究有何故意過失不法侵害其權利
    ，亦即被告之行為係具備歸責性、違法性，且不法行為與損
    害間有因果關係等情，舉證證明之，以實其說，依舉證責任
    分配原則，原告主張依民法第184條第1項前段、第195條第1
    項前段規定，起訴請求被告賠償原告精神慰撫金云云，於法
    即有未合，不應准許。
　㈣至原告起訴時聲請訊問證人即祥福棟社區管委會歷任主委施
    玉鳳、鄧冬生、林瑞琪、游天祥（見本院卷第23頁），其應
    證事實乃在欲證明原告於祥福棟社區服務，負責盡職（見本
    院卷第22頁、第352頁），惟此與原告係因未就被告之行為
    係具備歸責性、違法性，及不法行為與損害間有因果關係等
    情，盡舉證證明之責，致承擔不利益之結果，顯然不同。而
    不必要之證據方法，法院原可衡情不予調查，不為當事人證
    據之聲明所拘束（最高法院111年度台上字第1801號、第179
    2號、第1787號、第1784號裁定意旨參照）。故本件自無訊
    問證人施玉鳳、鄧冬生、林瑞琪、游天祥之必要，附此說明
    。
四、綜上所述，原告請求被告應給付50萬元，及自起訴狀繕本送
    達之翌日起至清償日止，按年息5%計算之利息（見本院卷第
    266頁、第351頁），為無理由，應予駁回。
五、本件事證已臻明確，兩造其餘攻擊防禦及證據方法，於本判
    決結果不生影響，爰不一一論述，併此敘明。
六、訴訟費用負擔之依據：民事訴訟法第78條。本件訴訟費用額
    ，依後附計算書確定如主文所示金額。
中　　華　　民　　國　　111 　年　　10　　月　　25　　日
                  臺北簡易庭    法  官  詹慶堂
計算書：
項　　　　目             金　額（新臺幣）　　備    註
第一審裁判費   　 　　   5,400元
合　　　　計　　　       5,400元
上列正本係照原本作成。
如不服本判決，應於判決送達後20日內向本院提出上訴狀（須按
他造當事人之人數附繕本）。如委任律師提起上訴者，應一併繳
納上訴審裁判費。
中　　華　　民　　國　　111 　年　　10　　月　　25　　日
                                書記官  馬正道